【裁判字號】    89,易,700
【裁判日期】    900330
【裁判案由】    傷害
【裁判全文】
臺灣雲林地方法院刑事判決                          八十九年度易字第七００號
    公 訴 人  臺灣雲林地方法院檢察署檢察官
    被    告  甲○○
              乙○○
              丁○○
              丙○○
右列被告等因傷害案件，經檢察官提起公訴（八十九年度偵字第一四三六號、第一四
八八號、第二五八七號、第三０五八號），本院判決如左：
    主  文
甲○○、乙○○共同傷害人之身體，各處拘役伍拾日，如易科罰金，以佰元折算壹
日。
丙○○傷害人之身體，處拘役伍拾日，如易科罰金，以佰元折算壹日。
丁○○無罪。
    事  實
一、甲○○與丙○○因婚姻關係，常起爭執，於民國（下同）八十九年二月十日下午
    五時許，乙○○開車搭載甲○○、丁○○至雲林縣西螺鎮○○路奉天宮前談判協
    議離婚，因意見不合，甲○○便轉身欲回所搭之車輛，丙○○見乙○○坐於車上
    ，誤以為乙○○是甲○○之男朋友，即持木棍敲擊乙○○之汽車，乙○○便下車
    與丙○○理論，雙方即相互毆打，甲○○見狀趨前，與乙○○基於共同傷害之犯
    意聯絡，撿拾路旁石頭攻擊丙○○頭部，致乙○○受有右手第四掌骨折之傷害，
    丙○○則受有頭部外傷合併蜘蛛膜下血腫及頭皮撕裂傷等傷害。
二、案經乙○○、丙○○訴由雲林縣警察局西螺分局報請臺灣雲林地方法院檢察署檢
    察官偵查起訴。
    理  由
壹、有罪部分
一、訊據被告甲○○、乙○○對於右揭時地共同攻擊被告丙○○致其受傷之事實，於
    偵查及審理中皆坦白承認，惟被告乙○○、丙○○皆否認有何傷害之犯行，被告
    乙○○辯稱：是被告丙○○持木棍先攻擊的，他是正當防衛云云；被告丙○○則
    辯稱：當時有六個人打他一個，他根本不可能攻擊乙○○云云。經查，乙○○確
    有以徒手方式攻擊被告丙○○等情，業據被告丙○○於審理中指訴明確，核與被
    告乙○○自白其有攻擊被告丙○○之情節相符，而被告丙○○受有如事實欄所載
    之傷害，復有彰化基督教醫院之診斷書一紙在卷可稽，則被告丙○○當時確有遭
    受被告乙○○攻擊已堪認定，惟就當時被告丙○○敲擊被告乙○○汽車後，何人
    先行出手攻擊，因雙方各執一詞，尚難認定，雖被告甲○○供稱係被告丙○○先
    行攻擊，惟被告甲○○與被告乙○○有相同之利害關係，其供詞是否真實，尚非
    無疑，按正當防衛必須對於現在不法之侵害始得為之，侵害業已過去，即無正當
    防衛可言。至彼此互毆，又必以一方初無傷人之行為，因排除對方不法之侵害而
    加以還擊，始得以正當防衛論。故侵害已過去後之報復行為，與無從分別何方為
    不法侵害之互毆行為，均不得主張防衛權。本案既無從判斷何方為不法侵害之互
    毆行為，是應無正當防衛之適用可言。次查，被告乙○○與被告丙○○爭執後確
    受有如事實欄所載之傷害，已經被告乙○○於偵審中指述明確，並有乙○○之驗
    傷診斷書一紙在卷可參，且證人林文達於偵查中證稱：當天晚上八時許，甲○○
    他們才一起到他家，當時有看到乙○○受傷，乙○○向他說是丙○○拿棍子攻擊
    他的等語，顯然被告乙○○與被告丙○○發生衝突後，確受有如事實欄所載之傷
    害，被告丙○○辯稱他沒有拿棍子打乙○○云云，要屬事後卸責之詞，不足採信
    。綜上所述，本件被告等相互毆打之事實證據明確，其等犯行已堪認定，應依法
    應科。
二、核被告甲○○、乙○○、丙○○所為，均係犯刑法第二百七十七條第一項之普通
    傷害罪。被告甲○○、乙○○間，有犯意聯絡及行為分擔，均為共同正犯。爰審
    酌被告等之素行、犯罪動機、目的、手段及犯罪後之態度，各量處如主文所示之
    刑，並均諭知易科罰金之折算標準。又按刑法第四十一條易科罰金之規定，已於
    九十年一月十日修正公布，同年月十二日生效，依刑法第二條第一項前段規定，
    應適用修正後之刑法第四十一條第一項本文，諭知易科罰金之折算標準，併此敘
    明。
貳、無罪部分
一、公訴意旨略以：於八十九年二月十日下午五時許，被告甲○○約被告丙○○在雲
    林縣西螺鎮○○路奉天宮前談話，因談不妥，被告丙○○便持木棍追打被告乙○○，被告甲○○、丁○○見狀，亦與被告乙○○基於共同傷害之犯意聯絡，被告
    甲○○拿石頭，被告丁○○空手共同攻擊被告丙○○，因認被告丁○○亦涉有傷
    害罪之共同正犯。
二、按犯罪事實，應依證據認定之，無證據不得推定其犯罪事實。又不能證明被告犯
    罪者，應諭知無罪之判決，刑事訴訟法第一百五十四條、第三百零一條第一項分
    別定有明文。本件公訴人認被告丁○○涉有右揭犯罪，係以被告丙○○之指述及
    被告丁○○與被告甲○○、乙○○係朋友，衡情當無見朋友被毆打而不行動之理
    等資為論據。訊據被告丁○○堅詞否認有何傷害之犯行，辯稱：當時她已有二月
    的身孕，人比較疲倦在車上睡覺，後來聽到很吵的聲音才醒來，醒來時沒有看到
    打架，但已經有人受傷了等語。經查，被告丙○○於偵查中陳稱：當天甲○○與
    丁○○一起到西螺奉天宮與他談判，後來他不與甲○○談了，甲○○就打行動電
    話找人開二台車到來，有四個人下來打我，並把我押入車內等語，並被告丙○○
    於審理中之陳述，對於被告丁○○究竟如何攻擊他等情節，皆未明確指述，則被
    告丁○○是否真有毆打被告丙○○，顯有疑義。再觀諸被告甲○○、乙○○於偵
    查及審理中皆坦承有毆打被告丙○○，且亦皆明白表示當時發生鬥毆者僅有甲○○、乙○○及丙○○三人，被告丁○○未曾參與互毆，則被告甲○○、乙○○既
    對互毆之情節均已明白供述之情形下，衡情當無特別迴護被告丁○○之必要，是
    被告甲○○、乙○○供述被告丁○○並無參與鬥毆應當可採。綜上所述，公訴人
    此部分所舉之證據不足以證明被告丁○○確有共同傷害被告丙○○之犯行。此外
    又查無其他積極之證據，足認被告丁○○確有公訴人所指之犯行，不能證明被告
    丁○○犯罪，依法應諭知無罪之判決。
據上論斷，應依刑事訴訟法第二百九十九條第一項前段、三百零一條第一項，刑法第
二條第一項前段、第二十八條、第二百七十七條第一項、修正後刑法第四十一條第一
項本文，罰金罰鍰提高標準條例第一條前段、第二條，判決如主文。
本案經檢察官王富哲到庭執行職務
中      華      民      國      九十      年      三      月    三十    日
                                              臺灣雲林地方法院刑事第一庭
                                                  法  官  劉  為  丕
右正本證明與原本無異。
如不服本判決，應於判決送達後十日內向本院提出上訴狀( 應附繕本 )。
                                                  書記官  蕭  應  欽
中      華      民      國      九十      年      三      月    三十    日
刑法第二百七十七條第一項
  傷害人之身體或健康者，處三年以下有期徒刑、拘役或一千元以下罰金。


司法院資訊處製作；財團法人民間司法改革基金會備份。
